臺灣高等法院刑事裁定
111年度抗字第290號
抗  告  人
即  證  人  林詩恩



上列抗告人即證人因聲請裁定科以罰鍰案件，不服臺灣臺北地方
法院110年度聲字第2168號中華民國111年1月13日裁定，提起抗
告，本院裁定如下：
    主  文
抗告駁回。                                             
    理  由
一、原裁定意旨略以：臺灣臺北地方檢察署（下稱臺北地檢署）
    檢察官偵辦被告李臣榤恐嚇取財案件，認有傳喚抗告人即證
    人（下稱抗告人）林詩恩之必要，而依法傳喚其於民國110
    年11月25日上午10時40分到場，並將傳票寄送其戶籍地及其
    陳報之現住地。然抗告人於收受上開傳票後，於同年月26日
    具狀表示「…110年11月25日之上午至下午三時，需在場協助
    搬遷事宜及物件清點交還，故不克出席此時間之偵查庭…」
    云云，有其陳報狀、送達證書在卷可稽，足徵上開傳票業已
    合法送達抗告人，惟其並未遵期到庭。又偵查案件有無傳喚
    證人到場之必要，本非證人得以單憑己意自行認定，然抗告
    人於收受傳票後，逕憑己意具狀拒絕到場，復未檢附何具體
    事證釋明有正當理由而無法到場，實難認其未到庭確有何不
    得已之事故。經審酌抗告人未依期到庭，且未有因案在監在
    押、人身自由受公權力拘束之情形，此有本院在監在押全國
    紀錄表附卷可稽，是檢察官之聲請為有理由，爰依刑事訴訟
    法第178條第1項、第2項規定對抗告人科以新臺幣（下同）5
    千元之罰鍰等語。　　
二、抗告意旨略以：抗告人雖未依傳喚於110年11月25日到庭作
    證，然其早於收受傳票前1個多月，已與家人及搬家公司排
    定搬遷時間，不易臨時更動或尋找替代人員，故於開庭前數
    日致電臺北地檢署書記官，以口頭表示不克出席之事由，經
    書記官告知須以書面方式請假後，亦於110年11月26日補呈
    ，實非有心造成不便。況至今共開4次偵查庭，抗告人除110
    年11月25日外，均配合司法偵訊，不能因一次無心之過即裁
    罰。爰請撤銷原裁定，更為適當之裁定云云。
三、按證人經合法傳喚，無正當理由而不到場者，得科以新臺幣
    3萬元以下之罰鍰，並得拘提之；再傳不到者，亦同。前項
    科罰鍰之處分，由法院裁定之。檢察官為傳喚者，應聲請該
    管法院裁定之，刑事訴訟法第178條第1項、第2項分別定有
    明文。此所謂正當理由，係指依社會通常觀念，有不得已之
    事故而言（最高法院109年度台抗字第1555號裁定意旨參照
    ）。
四、經查：
  ㈠原裁定以抗告人因被告李臣榤恐嚇取財案件，經檢察官認有
    傳喚抗告人作證之必要，遂依抗告人之住居所送達傳票，傳
    喚抗告人於110年11月25日上午10時40分到庭作證，該傳票
    於同年月9日由抗告人住居所之受僱人收受，惟抗告人屆期
    並未到場，復未檢附具體事證釋明，且依抗告人事後具狀所
    陳，亦徵上開傳票業已合法送達抗告人，有臺北地檢署檢察
    官辦案進行單、點名單、送達證書、抗告人陳報狀及本院在
    監在押全國紀錄表在卷可稽（見偵卷第61至67、77頁、原審
    卷第17頁），因認檢察官聲請為有理由，而科以抗告人罰鍰
    5千元等旨，經核與卷內事證相符，認事用法亦無違誤或不
    當，應予維持。
　㈡抗告人固以上揭情詞提起抗告。然抗告人前雖於偵訊中配合
    到庭，但其於110年9月30日檢察官偵訊後，即具狀表示其庭
    訊係遭檢察官扭曲、誘導而為不實陳述云云，有其陳報狀在
    卷可考（見偵卷第53頁），故檢察官斟酌全案各情，認有再
    次傳喚抗告人於110年11月25日到庭作證之必要，為檢察官
    調查證據職權之適法行使，難認有何裁量權濫用或違誤可言
    。再者，經本院以電話聯繫抗告人提出其所稱之搬遷相關資
    料，其雖表示會將其與家人及搬家公司的LINE對話截圖傳真
    或以書狀陳報至本院，惟迄今仍未見其提出，嗣經本院再多
    次以電話聯繫，其電話均已無人接聽，有本院公務電話查詢
    紀錄表在卷可憑。是抗告人所稱其因搬遷事宜致無法應訊一
    節，是否屬實，已非無疑。況即便有搬遷之事，然衡酌證人
    依法有到庭之義務，非有正當理由不得拒絕到庭，而上開傳
    票於110年11月9日即已由抗告人之受僱人（即社區管理員）
    收受，有臺北地檢署送達證書在卷為憑（見偵卷第63至65頁
    ），足見抗告人搬遷之事非無適當期間供其聯繫變更或為其
    他處理，是其除非已於庭前向臺北地檢署承辦股請假獲准，
    否則雖造成其之不便，仍應以到庭應訊為首要之務，要不能
    執其搬遷一事作為拒絕到庭之理由。惟查檢察官並未准假，
    則抗告人徒以其因搬遷才未到庭云云，依社會通常觀念，難
    認屬不得已之事故，自不得作為其不到庭作證之正當理由。
    是其抗告所辯，洵非可採。
五、綜上所述，原審因而依檢察官之聲請，裁定抗告人應科罰鍰
    5千元，核其認事用法，並無違誤或不當。抗告意旨猶執前
    詞提起抗告，為無理由，應予駁回。
據上論斷，應依刑事訴訟法第412條，裁定如主文。
中　　華　　民　　國　　111 　年　　3 　　月　　31　　日
　　　　　　　　　刑事第九庭  審判長法　官  潘翠雪
　　　　　　　　　　　　　　　　　  法　官  陳俞婷
　　　　　　　　　　　　　　　　　  法　官  陳信旗
以上正本證明與原本無異。
如不服本裁定，應於收受送達後5日內向本院提出再抗告狀。
                                    書記官  董佳貞
中　　華　　民　　國　　111 　年　　3 　　月　　31　　日